臺灣彰化地方法院彰化簡易庭民事判決
111年度彰簡字第588號
原      告  新安東京海上產物保險股份有限公司台中分公司

法定代理人  王文龍
訴訟代理人  曾賜源
            張莉貞
被      告  陳玧榐
上列當事人間請求損害賠償事件，本院於民國111年12月6日言詞
辯論終結，判決如下：
    主  文
被告應給付原告新臺幣38,278元，及自民國111年10月24日起至
清償日止，按週年利率百分之5計算之利息。
原告其餘之訴駁回。
訴訟費用(減縮部分除外)新臺幣1,330元，由被告負擔其中新臺
幣399元，餘由原告負擔。
本判決原告勝訴部分得假執行。但被告如以新臺幣38,278元為原
告預供擔保，得免為假執行。
   事實及理由
一、訴狀送達後，原告不得將原訴變更或追加他訴，但擴張或減
    縮應受判決事項之聲明者，不在此限；又該規定於簡易訴訟
    程序亦有適用，民事訴訟法第255條第1項但書第3款、第436
    條第2項分別定有明文。本件原告原起訴聲明係請求被告應
    給付原告新臺幣(下同)286,382元及法定利息。嗣於民國111
    年12月6日言詞辯論時變更聲明為被告應給付原告127,593元
    及法定利息，核其主張屬減縮應受判決事項之聲明，與上開
    規定相符，應予准許。
二、原告主張：被告於110年1月13日下午3時14分許，駕駛車牌
    號碼0000-00號自用小客貨車(下稱肇事車輛)，行經彰化縣
    鹿港鎮鹿草路4段與頂草路4段交岔路口處，因起步時未注意
    人車安全之過失，致撞及原告所承保、訴外人黃惠娟所有、
    訴外人楊迦勒所駕駛之車牌號碼000-0000號自用小客車(下
    稱系爭車輛)，致系爭車輛受損。系爭車輛經送廠估修，需
    支出修復費用286,382元(含零件254,063元、工資17,766元
    、烤漆14,553元)，原告依保險契約給付保險金後，依保險
    法第53條之規定取得代位權。又系爭車輛零件經折舊後，被
    告應給付系爭車輛修復費用127,593元，爰依民法第184條第
    1項、第191條之2前段及保險法第53條第1項等規定提起本件
    訴訟等語。並聲明：被告應給付原告127,593元，及自起訴
    狀繕本送達翌日起至清償日止，按週年利率5%計算之利息。
三、被告答辯：我是直行車，系爭車輛違規迴轉等語。並聲明：
    原告之訴駁回。
四、本院之判斷：
  ㈠原告主張被告於上開時、地駕駛肇事車輛，撞及系爭車輛，
    其已依保險契約理賠系爭車輛修復費用等事實，提出道路交
    通事故當事人登記聯單、初步分析研判表、汽車險賠款同意
    書、估價單、電子發票證明聯、行車執照、受損照片等為證
    ，並經本院調取交通事故資料核閱屬實，且為被告所不爭執
    ，堪予認定。
  ㈡惟被告就本件事故之肇責有爭執，並以前詞置辯。原告之請
    求是否有據，論述如下：
　⒈因故意或過失，不法侵害他人之權利者，負損害賠償責任；
    汽車、機車或其他非依軌道行駛之動力車輛，在使用中加損
    害於他人者，駕駛人應賠償因此所生之損害。但於防止損害
    之發生，已盡相當之注意者，不在此限，民法第184條第1項
    前段、第191條之2分別定有明文。其次，被保險人因保險人
    應負保險責任之損失發生，而對於第三人有損失賠償請求權
    者，保險人得於給付賠償金額後，代位行使被保險人對於第
    三人之請求權；但其所請求之數額，以不逾賠償金額為限，
    保險法第53條第1項亦有明定。又汽車行駛時，駕駛人應注
    意車前狀況及兩車並行之間隔，並隨時採取必要之安全措施
    ，道路交通安全規則第94條第3項前段定有明文。
　⒉經查，本件事故經彰化縣警察局道路交通事故初步分析研判
    表之肇因研判，雖記載肇事車輛「起步未注意他(人)車安全
    」(見本院卷第71頁)，惟被告於道路交通事故調查紀錄表時
    已陳稱：「我駕駛自小客貨車（2715-UE）沿頂草路四段由
    東往西方向右轉欲北上，行駛至頂草路四段與鹿草路四段路
    口時，對方駕駛自小客車（AYP-2591）沿鹿草路四段內側車
    道由北往南方向行駛，於路口處迴轉再北上，我發現對方時
    有減速，沒想到對方還是撞過來…。」(見本院卷第81頁)，
    且佐以被告於本院自陳：「我是直行車」(見本院卷第118頁
    )，是道路交通事故初步分析研判表之記載已與被告於警局
    及本院之陳述明顯不符，難認可採，是本院仍依交通事故調
    查紀錄判斷雙方之肇事責任。被告於上揭時、地駕駛肇事車
    輛，於發現系爭車輛欲於該路口迴轉時，仍未注意兩車並行
    之間隔，並隨時採取必要之安全措施，致與系爭車輛發生碰
    撞，造成系爭車輛受有損害，被告之行為與系爭車輛所受損
    害間有相當因果關係，被告復未舉證證明其就防止損害發生
    已盡相當之注意，自應就系爭車輛之損害負賠償責任。則原
    告已依保險契約支付系爭車輛之修復費用，並依保險代位之
    規定，請求被告負損害賠償責任，自屬有據。
  ⒊不法毀損他人之物者，被害人得請求賠償其物因毀損所減少
    之價額；負損害賠償責任者，除法律另有規定或契約另有訂
    定外，應回復他方損害發生前之原狀；第一項情形，債權人
    得請求支付回復原狀所必要之費用，以代回復原狀，民法第
    196條、第213條第1項、第3項分別定有明文。又物被毀損時
    ，被害人除得依民法第196條請求賠償外，並不排除民法第2
    13條至第215條之適用，惟民法第196條之規定即係第213條
    之法律另有規定，請求賠償物被毀損所減少之價額，得以修
    復費用為估定之標準，但以必要者為限，例如：修理材料以
    新品換舊品，應予折舊。經查，原告就系爭車輛支出修理費
    用286,382元(含零件254,063元、工資17,766元、烤漆14,55
    3元)，其中零件部分，係以新零件代替舊零件，依前揭說明
    ，自應將零件折舊部分予以扣除。又依行政院所頒固定資產
    耐用年數表及固定資產折舊率表，非運輸業用客車、貨車之
    耐用年數為5年，依平均法計算其折舊結果(即以固定資產成
    本減除殘價後之餘額，按固定資產耐用年數表規定之耐用年
    數平均分攤，計算折舊額)，每年折舊率為5分之1，並參酌
    營利事業所得稅查核準則第95條第6項規定「固定資產提列
    折舊採用平均法者，以1年為計算單位，其使用期間未滿1年
    者，按實際使用之月數相當於全年之比例計算之，不滿1月
    者，以1月計」。參照系爭車輛行車執照所載，系爭車輛係
    於106年4月出廠之非運輸業用汽車，惟不知當月何日，應類
    推適用民法第124條第2項後段，推定為106年4月15日，計算
    至本件車禍發生日即110年1月13日止，已使用3年9月(未滿1
    月，以1月計)，則零件扣除折舊後之修復費用估定為95,274
    元【如附表計算方式】，至於工資、烤漆部分，並無折舊問
    題。從而，系爭車輛之修復必要費用共計為127,593元【計
    算式：95,274元＋17,766元＋14,553元＝127,593元】。
　⒋損害之發生或擴大，被害人與有過失者，法院得減輕賠償金
    額或免除之；前二項之規定，於被害人之代理人或使用人與
    有過失者，準用之，民法第217條第1項、第3項分別定有明
    文。又汽車迴車前，應暫停並顯示左轉燈光或手勢，看清無
    來往車輛，並注意行人通過，始得迴轉，道路交通安全規則
    第106條第5款定有明文。本件事故之發生，被告固有如前揭
    所述之過失，惟楊迦勒駕駛系爭車輛行經系爭路口欲往左迴
    車時，未注意前後左右有無來車，即貿然迴車，對於本件事
    故之發生，亦與有過失，且為原告所不爭執(見本院卷第118
    頁)。是本院綜合審酌本件事故發生緣由，再審酌雙方之過
    失情節比例一切情狀後，認被告應負擔30%之過失責任，楊
    迦勒應負擔70%之過失責任。則原告代位行使損害賠償請求
    權，亦應承受楊迦勒之過失，並依此比例酌減被告之賠償責
    任。從而，原告得請求被告賠償之金額應為38,278元【計算
    式：127,593元×30%＝38,278元，元以下四捨五入】。
　㈢本件原告代位被保險人請求被告應給付系爭車輛回復原狀所
    需之修理費用，係以支付金錢為標的，且無確定給付期限，
    是原告就上揭所得請求之金額，請求自起訴狀繕本送達被告
    之翌日即111年10月24日起至清償日止，按週年利率5%計算
    之利息，核與民法第229條第2項、第233條第1項前段及第20
    3條規定相符，併應准許。　　
五、綜上所述，原告依民法第184條第1項前段、第191條之2前段
    及保險法第53條第1項之規定，請求被告給付38,278元，及
    自起訴狀繕本送達之翌日即111年10月24日起至清償日止，
    按週年利率5%計算之利息，為有理由，應予准許；逾此部分
    之請求，則無理由，應予駁回。
六、本件事證已臻明確，兩造其餘主張及攻擊防禦方法，核與判
    決結果不生影響，爰不一一論述。
七、本件原告勝訴部分，係就民事訴訟法第427條訴訟適用簡易
    程序所為被告敗訴之判決，依同法第389條第1項第3款規定
    ，應依職權宣告假執行，並依同法第392條第2項規定，依職
    權宣告被告如預供相當擔保，得免為假執行。
八、訴訟費用負擔之依據：民事訴訟法第79條。　
中    華    民    國   111    年    12    月    20    日
                  臺灣彰化地方法院彰化簡易庭
                      法  官  范嘉紋　
以上正本係照原本作成。
如對本判決上訴，須於判決送達後20日內向本院提出上訴狀(須
附繕本)。如委任律師提起上訴者，應一併繳納上訴審裁判費。
中　　華　　民　　國　　111 　年　　12　　月　　20　　日
                      書記官  顏麗芸　
附表：
1.殘價＝取得成本÷( 耐用年數＋1)即254,063÷(5+1)≒42,344（小
  數點以下四捨五入）。
2.折舊額 ＝(取得成本－殘價)×1/（耐用年數）×（使用年數）即(
  254,063－42,344) ×1/5×（3+9/12）≒158,789（小數點以下四
  捨五入）。
3.扣除折舊後價值＝（新品取得成本－折舊額）即254,063－158,78
  9＝95,274。